臺灣臺北地方法院民事判決　　　　　　 94年度重訴字第971號
原　　　　告　甲○○民國89.
兼法定代理人　丙○○
被　　　　告　乙○○
訴 訟 代理人　李漢鑫律師
上列當事人間請求侵權行為損害賠償事件，本院於中華民國94年
11月17日言詞辯論終結，判決如下：
    主  文
被告應給付原告甲○○新臺幣伍佰柒拾伍萬壹仟玖佰玖拾貳元、
原告丙○○新臺幣貳佰萬元，及均自民國九十二年八月二日起至
清償日止，按年息百分之五計算之利息。
原告其餘之訴駁回。
訴訟費用由被告負擔十分之四，餘由原告甲○○負擔。
本判決原告勝訴部分，於原告甲○○、丙○○分別以新臺幣壹佰
玖拾壹萬捌仟元、新臺幣陸拾陸萬柒仟元為被告供擔保後，得假
執行。但被告如各以新臺幣伍佰柒拾伍萬壹仟玖佰玖拾貳元、新
臺幣貳佰萬元為原告甲○○、丙○○預供擔保，得免為假執行。
原告其餘假執行之聲請駁回。
    事實及理由
一原告主張：原告丙○○自民國九十年一月二日起，以每月新臺
  幣（下同）一萬五千元之代價，自每日上午八時至下午七時，
  委託被告照顧原告丙○○之子即原告甲○○。詎被告於同年二
  月二十三日下午六時許，負責照顧當時年僅近四個月大之原告
  甲○○期間，明知新生兒身體尚未發育完全極為脆弱，應隨時
  注意其身體反應，如有異常狀況，應採取必要之保護措施，立
  即送醫救治，且依當時情形復無不能注意之情事，竟於原告甲
  ○○因不明原因顱內出血而異常激烈哭鬧，經嘗試以餵奶、抱
  起輕拍試圖使之入睡等安撫方式均無效，客觀上已得預見原告
  甲○○係因健康有恙，身體不舒服始異常哭鬧之情形下，仍於
  安撫無效後，將原告甲○○單獨置於房間床上，逕自如廁、處
  理家務，不予理會而疏未儘速送醫救治，任由原告甲○○繼續
  哭鬧，俟至原告甲○○停止啼哭後，被告始至房間察看，發現
  原告甲○○面部潮紅、昏迷無意識，始將原告甲○○送至華南
  小兒科診所急救，因原告甲○○已呈現全身發黑、沒有呼吸及
  心跳之腦部缺氧等現象，乃轉至台安醫院，復於翌日轉診至林
  口長庚紀念醫院急救，原告甲○○終因被告疏未更早送醫，避
  免出現心跳、呼吸中止，而因兩側枕葉硬腦膜下血腫、顱內出
  血，導致抽搐及心跳、呼吸中止，造成缺氧性腦病變，致四肢
  癱瘓無意識，呈植物人狀態之重傷害。是被告之過失行為，與
  原告甲○○之所受上開傷害間，有相當因果關係，被告依侵權
  行為之法律關係，應對原告甲○○負擔損害賠償責任。而原告
  甲○○因被告之過失傷害行為，至上開醫院治療，支出醫藥費
  用新臺幣（下同）十六萬一千二百八十九元，且原告甲○○已
  呈現植物人狀態，終身不能自理生活，自九十年四月十八日起
  聘請看護照顧，每月支出看護費用二萬元，依行政院衛生署基
  隆醫院附設護理之家收費一覽表所載，照顧植物人每月最低基
  本照顧費為二萬四千元，參酌九十年台閩地區男性之平均餘命
  為七十二點八七歲，原告甲○○尚有七十二點六二歲之餘命，
  於扣除中間利息後，原告甲○○得請求一次之看護費用為一千
  零六十一萬三千八百一十六元。另原告甲○○為八十九年十月
  二十九日出生，自成年服兵役後二十二歲至六十五歲退休為止
  ，共三十八年，依勞工每月基本工資一萬五千八百四十元計算
  ，於扣除中間利息，原告所得請求之勞動能力喪失之損害，為
  四百一十一萬零五百六十九元。又原告甲○○因被告之過失行
  為致原告甲○○受有前開傷害，精神上之痛苦，筆墨難以形容
  ，爰請求二百萬元之精神慰撫金，以上原告甲○○得請求被告
  賠償一千六百八十八萬五千六百七十四元。又被告不法侵害原
  告丙○○基於母子關係之身分法益而情節重大，使原告丙○○
  精神上至為痛苦，爰依民法第一百九十五條第三項準用第一項
  規定，請求被告賠償二百萬元精神慰撫金等語。並聲明：(一)被
  告應給付原告甲○○一千六百八十八萬五千六百七十四元、原
  告丙○○二百萬元，及均自九十年二月二十三日起至清償日止
  ，按年息百分之五計算之利息。(二)願供擔保，請准宣告假執行
  。
二被告則以：被告對於自九十年一月二日起，以每月一萬五千元
  之代價，受原告丙○○之委託照顧原告甲○○，且原告甲○○
  於同年二月二十三日，因被告之過失未能注意原告甲○○健康
  有恙而哭鬧，遲未將原告甲○○送醫救治，致原告甲○○因兩
  側枕葉硬腦膜下血腫、顱內出血，導致抽搐及心跳、呼吸中止
  ，造成缺氧性腦病變，致四肢癱瘓無意識，呈植物人狀態之重
  傷害，被告應對原告負擔損害賠償責任，原告甲○○因此支出
  前開醫藥費用、看護費用，及喪失勞動能力，均不爭執。惟被
  告僅為桃園女子高級中學畢業，原擔任保母工作，每月收入為
  一萬五千元，目前擔任餐廳臨時工，每月收入約一萬元至二萬
  元不等，及領有低收入戶補助每月四千元，被告無力賠償原告
  請求之金額云云，資為抗辯。並聲明：(一)原告之訴及假執行之
  聲請均駁回。(二)如受不利之判決，願預供擔保，請准宣告免為
  假執行。
三兩造不爭執之事實：
(一)原告丙○○自九十年一月二日起，以每月一萬五千元之代價，
  自每日上午八時至下午七時，委託被告照顧原告甲○○，原告
  甲○○於同年二月二十三日，因被告之過失未能注意原告甲○
  ○健康有恙而哭鬧，遲未將原告甲○○送醫救治，致原告甲○
  ○因兩側枕葉硬腦膜下血腫、顱內出血，導致抽搐及心跳、呼
  吸中止，造成缺氧性腦病變，致四肢癱瘓無意識，呈植物人狀
  態之重傷害，且被告上開過失行為，經本院九十三年度易緝字
  第一四八號刑事判決、臺灣高等法院九十四年度上易第一二七
  六號刑事判決，判處有期徒刑一年十月確定，為兩造所不爭執
  ，並有診斷證明書復於上開刑事卷宗，經本院調閱屬實。
(二)原告甲○○因被告之過失傷害行為，支出醫藥費用十六萬一千
  二百八十九元，而原告甲○○已呈現植物人狀態，自九十年四
  月十八日起聘請看護照顧，每月支出看護費用為二萬元，且原
  告已完全喪失勞動能力，為兩造所不爭執。
四得心證之理由：
  本件兩造所爭執之處，應在於原告得請求賠償數額為多少？
(一)有關原告甲○○部分：
1.按因故意或過失，不法侵害他人之權利者，負損害賠償責任。
  不法侵害他人之身體或健康者，對於被害人因此喪失或減少勞
  動能力或增加生活上之需要時，應負損害賠償責任。不法侵害
  他人之身體、健康，被害人雖非財產上之損害，亦得請求賠償
  相當之金額。民法第一百八十四條第一項前段、民法第一百九
  十三條第一項、民法第一百九十五條第一項前段分別定有明文
  。本件原告甲○○因被告之過失，未能注意原告甲○○健康有
  恙而哭鬧，遲未將原告甲○○送醫救治，致原告甲○○因兩側
  枕葉硬腦膜下血腫、顱內出血，導致抽搐及心跳、呼吸中止，
  造成缺氧性腦病變，致四肢癱瘓無意識，呈植物人狀態之重傷
  害，且被告之過失行為，與原告甲○○之所受上開傷害間，有
  相當因果關係，原告甲○○主張被告應負擔損害賠償責任，依
  首揭規定，自屬有據。
2.茲就原告甲○○所得請求之損害，審酌如下：
(1)醫藥費用：原告甲○○主張其因被告之過失傷害行為，至前開
  醫院治療，支出已扣除全民健康保險支付部分醫藥費用十六萬
  一千二百八十九元，為被告所不爭執，自屬必要之費用，應予
  准許。
(2)看護費用：查原告甲○○因系爭事故受傷，致成為植物人，無
  獨立生活能力，需人積極照顧，有長庚醫院出具之診斷證明書
  附於前開刑事卷宗可稽，則其請求因系爭傷害後遺症所致增加
  生活上之必要支出，自屬有據。則自九十年四月十八日起聘請
  看護照顧，每月支出看護費用二萬元，至本件言詞辯論終結時
  即九十四年十一月十七日為止，已支出看護費用為一百一十萬
  元，為被告所不爭執，亦屬必要之費用，應予准許。至原告甲
  ○○請求依行政院衛生署基隆醫院附設護理之家收費一覽表所
  載，照顧植物人每月每低基本照顧費為二萬四千元，參酌九十
  年台閩地區男性之平均餘命為七十二點八七歲，原告甲○○尚
  有七十二點六二歲之餘命，於扣除中間利息後，原告甲○○得
  請求一次之看護費用為一千零六十一萬三千八百一十六元，尚
  屬無據，不應准許。
(3)勞動能力損失部分：原告甲○○因被告之過失行為，已呈植物
  人狀態，為被告所不爭執，已如前述，堪認原告甲○○已完全
  喪失勞動能力。至於喪失勞動能力之價值，應以被害人之能力
  ，在通常情形下可能取得之收入為標準，且被害人因身體健康
  被侵害而喪失勞動能力所受之損害，該金額應就被害人受侵害
  前之身體健康狀態、教育程度、專門技能、社會經驗等方面酌
  定之。本件原告甲○○因兩側枕葉硬腦膜下血腫、顱內出血，
  導致抽搐及心跳、呼吸中止，造成缺氧性腦病變，致四肢癱瘓
  無意識，呈植物人之狀態，本院審酌原告於本件傷害事故發生
  時年僅四個月，並無任何教育及工作經驗，原告甲○○已呈現
  植物人狀態，終身無法從事任何工作，亦無法期待原告甲○○
  有康復之可能得接受教育而從事工作。則原告甲○○主張其因
  本件傷害所受前開傷害之植物人狀態，導致勞動能力完全喪失
  ，並以九十年度勞工每月基本工資一萬五千八百四十元，作為
  計算喪失勞動能力之標準，尚屬可取。是原告甲○○為八十九
  年十月二十九日出生，依勞動基準法第五十三條、第五十四條
  規定，自請退休及強制退休之年齡分別為五十五歲、工作二十
  五年以上及六十歲，自二十二歲至六十歲為止，共三十三年之
  勞動能力損失，依每月收入一萬五千八百四十元計算，其喪失
  勞動能力達百分之百，一次給付之賠償總額，於扣除中間利息
  ，算得原告甲○○因本件所受喪失勞動能力之損失，為二百四
  十九萬零七百零三元｛15,840×12×38＝7,223,040 ，中間利
  息計算式〔x＝金額÷ (1+ni）〕n＝年數，i＝利率即5%，x＝
  7,223,040÷（1+38×0.05）＝2,490,703元｝。
(4)精神慰撫金：按慰撫金之多寡，應斟酌雙方之身分、地位、資
  力與加害之程度，及其他各種情形核定相當之數額，該金額是
  否相當，自應依實際加害情形與請求人所受之痛苦及雙方之身
  分、地位、經濟狀況等關係決定之。本件原告甲○○因被告之
  過失行為，使兩側枕葉硬腦膜下血腫、顱內出血，導致抽搐及
  心跳、呼吸中止，造成缺氧性腦病變，致四肢癱瘓無意識，呈
  植物人狀態之重傷害，原告甲○○之肉體、精神，自受相當程
  度之痛苦。本院斟酌原告甲○○上開受傷之情形，和原告目前
  年齡為五歲，並無工作經驗與收入；以及被告為桃園女子高級
  中學畢業，前擔任保母工作，每月收入為一萬五千元，目前擔
  任餐廳臨時工，每月收入約一萬元至二萬元不等，及領有低收
  入戶補助每月四千元等兩造之身分、地位此一實際狀況，認原
  告甲○○請求之精神慰藉金二百萬元，尚屬適當，應予准許。
(5)綜上，原告甲○○所得請求之損害，包括醫藥費用十六萬一千
  二百八十九元，看護費用一百一十萬元，喪失勞動能力損失二
  百四十九萬零七百零三元，精神慰藉金二百萬元，合計共五百
  七十五萬一千九百九十二元。
(二)有關原告丙○○部分：
1.次按不法侵害他人之身體、健康、名譽、自由、信用、隱私、
  貞操，或不法侵害其他人格法益而情節重大者，被害人雖非財
  產上之損害，亦得請求賠償相當之金額；又上開規定於不法侵
  害他人基於父、母、子、女或配偶關係之身分法益而情節重大
  者，準用之。民法第一百九十五條第一項、第三項分別定有明
  文。
2.查原告甲○○因本件醫療事故而成為植物人，可謂其情節甚為
  重大，原告丙○○為原告甲○○之母親，與原告甲○○間之關
  係至為親密，此種親密關係所生之身分法益被侵害時，其在精
  神上自必感受莫大之痛苦，不可言喻，則原告丙○○既因此身
  分法益受侵害，且其情節又屬重大，其主張得依民法第一百九
  十五條第三項準用第一項規定，請求賠償慰撫金，亦屬有據。
  。爰審酌被告前開學歷、經歷、工作、收入，及原告丙○○因
  原告甲○○由於系爭事故而成為植物人，而須照顧原告甲○○
  ，原本美滿之家庭生活頓時成為泡影，所受精神上之痛苦至鉅
  ，和原告丙○○為臺灣科技大學資訊管理室畢業，目前為行政
  院金融監督管理委員會銀行局稽核，每月收入約七萬元等兩造
  之身分、地位此一實際狀況，認原告丙○○請求賠償非財產上
  損害之慰撫金二百萬元，應屬適當，應予准許。
五末按「給付無確定期限者，債務人於債權人得請求給付時，經
  其催告而未為給付者，自受催告時起，負遲延責任。」、「遲
  延之債務，以支付金錢為標的者，債權人得請求依法定利率計
  算之遲延利息。」、「應付利息之債務，其利率未經約定，亦
  無法律可據者，週年利率為百分之五。」民法第二百二十九條
  第二項前段、第二百三十三條第一項前段、第二百零三條復分
  別著有明文。本件原告甲○○、丙○○各得請求被告賠償五百
  七十五萬一千九百九十二元、二百萬元，已如前述，惟原告甲
  ○○所支出前開醫藥費用，雖為被告所不爭執，但原告甲○○
  並未舉證證明其支出上開醫療費用之時間，則其主張被告就應
  賠償之款項，應自本件事故發生之日即九十年二月二十三日起
  ，加計按法定利息計算之遲延利息，尚屬無據。則原告對於被
  告之損害賠償請求權，係屬於未定給付期限之金錢債權，揆諸
  前述規定，被告應自起訴狀繕本送達翌日，即九十二年八月二
  日起算，加計按年息百分之五計算之法定遲延利息，始屬適法
  。從而，原告甲○○、丙○○請求被告給付五百七十五萬一千
  九百九十二元、二百萬元，及均自九十二年八月二日起至清償
  日止，按年息百分之五計算之利息之範圍內，為有理由，應予
  准許。逾此部分之請求，為無理由，應予駁回。
六另本件兩造均陳明願供擔保後，請准宣告假執行或免為假執行
  ，經核原告勝訴部分，合於規定，爰分別酌定相當之擔保金額
  ，予以准許。又原告其餘之訴既經駁回，其該部分假執行之聲
  請，因訴之駁回而失所附麗，不應准許。
七本件事證已臻明確，兩造其餘主張、陳述及所提證據，經審酌
  與本院前揭判斷不生影響，毋庸再予審酌，併此敘明。
八訴訟費用負擔之依據：民事訴訟法第七十八條、第七十九條。
中　　華　　民　　國　　94　　年　　11　　月　　30　　日
  　　　　　　　　　民事第六庭法　　　官  姜悌文
以上正本係照原本作成
如對本判決上訴，須於判決送達後20日內向本院提出上訴狀，並
依上訴利益繳納上訴費。
中　　華　　民　　國　　94　　年　　12　　月　 　1　　日
                              法院書記官　蔡炎暾
